臺灣彰化地方法院刑事判決　　　　　　　　　　　　　九十二年度訴字第七八九號
　　公　訴　人　臺灣彰化地方法院檢察署檢察官
　　被　　　告　庚○○
右列被告因偽造文書等案件，經檢察官提起公訴（九十年度偵續字第七一號、九十二
年度偵字第三一○二號），本院判決如左：
    主  文
庚○○意圖為自己不法之所有，以詐術使人將第三人之物交付，處有期徒刑拾月。又
行使偽造私文書，足以生損害於他人，處有期徒刑肆月；偽造之「金宏信工業（股）
公司八十九年十一月四日下午十七時股東大會決議事項記錄」壹紙，沒收。應執行有
期徒刑壹年；偽造之「金宏信工業（股）公司八十九年十一月四日下午十七時股東大
會決議事項記錄」壹紙，沒收。
    事  實
一、庚○○前係金宏信工業股份有限公司（下稱金宏信公司）之股東兼任總經理，金
    宏信公司曾因須支付購置土地合約訂金，而向公司之董事長丙○○借款新臺幣（
    下同）二百五十萬元，另向總經理庚○○及其妻林秋琴借款一百五十萬元，嗣償
    還庚○○夫妻一百萬元，尚餘五十萬元未獲清償。其後因金宏信公司財務困難，
    庚○○擔心上開五十萬元債權無法獲償，乃於民國八十九年十一月四日下午召開
    之金宏信公司股東臨時會議中，提案要求以金宏信公司之庫存布抵償前開五十萬
    元債務，惟因金宏信公司並非僅積欠庚○○夫妻上開五十萬元借款，另外亦積欠
    股東徐進福五十萬元借款，且公司對外亦負有其他高額債務，股東臨時會議因而
    並未決議同意由庚○○以金宏信公司工廠內存放之庫存布抵償上開五十萬元債務
    ，詎庚○○明知前揭臨時會議並未決議同意由其取走庫存布抵債，竟仍意圖為自
    己不法之所有，於八十九年十一月五日下午四時許，前往彰化縣北斗鎮○○路四
    百號金宏信公司工廠處，向該公司負責監管布倉之廠長戊○○詐稱：股東會決議
    讓伊搬布抵債等語，致戊○○陷於錯誤，而將置放於金宏信公司工廠倉庫內、屬
    於金宏信公司所有、總重約九千零八十七點五公斤之庫存布五百二十疋（實際價
    值約八十餘萬元以上）交由庚○○搬走，庚○○並隨即將上開庫存布加以銷售得
    款入己。嗣因金宏信公司就庚○○上開搬布抵債行為，向臺灣彰化地方法院檢察
    署提出告訴，庚○○為掩飾上開犯行，明知自己並非金宏信公司股東會議記錄之
    製作權人，無權製作任何金宏信公司股東會議之會議記錄，竟仍於八十九年十一
    月八日至十日間之某時，在桃園縣八德市○○街一一一巷廿八弄二衖四號住處，
    擅自偽造內容為於八十九年十一月四日下午十七時，在金宏信辦公室所召開，主
    席為丙○○之股東大會，大家無異議通過贊成庚○○提案以公司庫存布償還積欠
    其妻林秋琴借款五十萬元之金宏信工業（股）公司股東大會決議事項記錄一紙，
    並進而於九十年二月六日，在臺灣彰化地方法院檢察署第三偵查庭內，向檢察官
    提出上揭偽造之股東大會決議事項記錄而行使之，足以生損害於金宏信公司對於
    股東會議記錄之正確性。
二、案經金宏信公司告訴暨臺灣彰化地方法院檢察署檢察官自動檢舉偵查起訴。
    理  由
一、訊據被告庚○○供承確有右揭載走庫存布匹，及製作並提出金宏信工業（股）公
    司股東大會決議事項記錄等情，雖矢口否認有何上開犯行，就詐欺取財部分辯稱
    ：伊是經過股東會決議同意搬布抵債，才前往載走庫存布匹云云；另就偽造文書
    部分辯稱：因為股東會開會時，大家都有同意，但未記載於會議紀錄，所以伊事
    後補作股東大會決議事項紀錄云云；被告之選任辯護人為其辯稱：金宏信公司八
    十九年十一月四日股東大會中，被告確有提議以庫存布抵債務，其餘股東並無異
    議，是被告並無意圖為自己不法所有之犯意；另外由於金宏信公司八十九年十一
    月四日股東會議記錄漏未記載搬布抵債事項，被告乃自行補記會議記錄，送請部
    分股東簽名後，提出予地檢署，被告並無偽造文書犯行云云。惟查：
（一）查被告確於八十九年十一月五日下午四時許，前往彰化縣北斗鎮○○路四百號
      金宏信公司工廠處，向該公司負責監管布倉之廠長戊○○稱：股東會決議讓伊
      搬布抵債等語，而將置放於金宏信公司工廠倉庫內、總重約九千零八十七點五
      公斤之庫存布五百二十疋搬走，並將上開庫存布加以銷售得款入己，以及於八
      十九年十一月八日至十日間之某時，在桃園縣八德市○○街一一一巷廿八弄二
      衖四號住處，製作內容為於八十九年十一月四日下午十七時，在金宏信辦公室
      所召開，主席為丙○○之股東大會，大家無異議通過贊成庚○○提案以公司庫
      存布償還積欠其妻林秋琴借款五十萬元之金宏信工業（股）公司股東大會決議
      事項記錄一紙，並進而於九十年二月六日，在臺灣彰化地方法院檢察署第三偵
      查庭內，向檢察官提出上揭股東大會決議事項記錄一節，為被告所是認，核與
      證人戊○○證述確係被告於八十九年十一月五日下午，前往金宏信公司之工廠
      處，表示股東會決議同意其搬布抵債而將前揭布匹載走等情相符，並有記載「
      庫存布、數量總計為五百二十疋」等字樣之便條紙一張、金宏信工業（股）公
      司股東大會決議事項記錄一紙附於偵查卷宗可資佐證，堪先認定。
（二）次查依金宏信公司於八十九年十一月四日，由該公司會計謝美玲所製作之股東
      臨時會議記錄，僅記載會議結果：(1)出租廠房及機械；(2)讓銀行拍賣；(3)下禮
      拜十一月十一日結束營業，十一月十二日後不予承認。(4)減資、增資維持後續
      費用開銷；並於其後書寫「同意者簽名」字樣，於開會後由參與開會之股東簽
      名，計有丙○○、乙○○、徐雪園、林秋琴、黃錦平、劉嘉邦、徐進福、丁○○、吳榮福、庚○○、鄭森、林明魁等人於該同意者簽名欄處簽名，此據證人
      謝美玲於偵查中證述在卷，並有上開股東臨時會議記錄一紙在卷可據；如上所
      述，上開會議記錄並無關於股東會決議同意被告得搬布抵債之記載，而就被告
      而言，倘於該次股東臨時會議確有決議同意其得搬布抵債，則該部分決議與被
      告之直接關聯性，當遠遠超過上開四點決議，被告既有能力擔任金宏信公司總
      經理一職，豈會不知要求該公司會計謝美玲於其所製作之股東臨時會議記錄載
      明，反而於上開隻字未提有關搬布抵債事項之股東臨時會議記錄中簽名確認，
      足見該次臨時會議應無同意被告得搬布抵債之決議無訛。
（三）又查金宏信公司於八十九年十一月四日召開股東臨時會議時，公司財務顯然業
      已負債而陷於困難，此從該次會議決議事項包括「出租廠房及機械」、「讓銀
      行拍賣」等情，可得窺知，另證人即股東徐進福亦證稱公司除股金外，亦另外
      積欠其五十萬元借款，而金宏信公司之代表人丙○○更陳稱公司積欠之債務約
      一億五千萬，徐進福、丁○○亦曾借錢給公司等語，足見金宏信公司於上開股
      東會議之際，除積欠被告夫妻借款五十萬元外，尚負有其他諸多高額債務，而
      公司之所有資產，除有特別規定外，為全部債權人之總擔保，要非任何一債權
      人所得獨享，亦即被告雖對金宏信公司具有五十萬元債權，然就公司之資產而
      言，仍僅得依公司全部債務之比例予以合理分配，準此，被告縱於股東臨時會
      議中曾提出要求欲搬公司之布匹抵償其個人債權，衡情自無可能獲得全部股東
      之同意，其理甚明。
（四）另查證人徐雪園（丙○○之妻）、徐進福（丙○○之妻兄）、鄭森均於檢察官
      偵查中證稱於上揭股東臨時會議中，有股東對被告提出搬布抵債之事項表示異
      議，並未決議同意被告搬布抵債等情；而證人黃錦平、林進燁（原名林明魁、
      被告之妻兄）則於偵查中證稱當天有決議要讓被告搬布抵債等語；其他證人劉
      嘉邦（被告之侄）係證稱當天股東會有討論讓被告搬布抵債之事，其他股東無
      提出異議等語；證人吳榮福係證稱被告有提出但沒有表決，大家也沒有異議，
      沒有人講話，沒有決議等語；證人乙○○係證稱當天被告之妻林秋琴提議，但
      是會議沒有決議等語；本院審酌上開相關證人與告訴代表人丙○○、被告間之
      關係，參酌上開會計謝美玲所製作之股東臨時會議記錄及金宏信公司於股東會
      議時之負債情形，堪信當日股東臨時會議，僅有討論被告所提出欲搬布抵債之
      事，確實未為同意被告得搬布抵債之決議無誤，證人黃錦平、林進燁上開證言
      ，核屬事後附和迴護被告之詞，尚無足取。
（五）再查本件被告辯稱其所載走之布匹性質上係屬庫存布一節，有記載「庫存布、
      數量總計為五百二十疋」等字樣之便條紙一張附卷可憑，而證人戊○○亦證稱
      該「庫存布」字樣及布匹數量為其所書寫（見偵續卷一一四頁），公司之庫存
      布係指若有瑕疵的，再跟客戶買回來（見偵續卷十四頁）等語，參諸證人莊義
      星於偵查中及本院審理時證稱被告確有向其租用倉庫置放約八、九千公斤（審
      判時證稱約一萬公斤）之布匹，核與證人己○○於本院審理時證稱於八十九年
      三月、四月間幫金宏信公司加工印花之布料發生瑕疵，其中三月份之瑕疵品約
      六千多公斤，四月份之瑕疵品二千多公斤，其存放數量、瑕疵數量二者各自粗
      估之總重亦均與本件總重約九千零八十七點五公斤大致相符等情，堪信為真；
      告訴代表人雖堅稱被告所載走之布匹係正常無瑕疵之布料云云，尚乏明證可據
      ，無從遽信；至於被告雖復辯稱所載走之布匹僅售得約三十一萬餘元云云，惟
      查被告始終無法提出上開布匹僅售得約三十一萬餘元之相關確切交易憑證以供
      本院查核，徒以本件係以現金交易，買方係澳門之轉手生意人，不好找，因他
      兩岸跑來跑去等語為藉詞，要難遽信；本院參酌告訴代表人於告訴狀附表所列
      布匹每公斤一百八十元，上開庫存布僅係因加工印花產生瑕疵，並非布料材質
      受損等情，認上開加工印花產生瑕疵之布匹，至多僅減損五成之價值，亦即至
      少尚有一半之價值即八十餘萬元之實際價值存在，縱被告果真事後急於脫手而
      以三十一萬餘元之低價賤售他人，亦與其所載走之庫存布實際價值達八十餘萬
      元以上之事實不生影響。基此，被告以詐術載走實際價值超過其債權金額之庫
      存布匹抵債，自難認其無不法所有之意圖存在，被告之辯護人辯稱前揭搬布抵
      債行為，並無意圖為自己不法所有之犯意云云，即嫌無據，殊無足取。
（六）復查本件被告所製作之「金宏信工業（股）公司股東大會決議事項記錄」一紙
      ，除其名稱業已明確表明係屬金宏信工業（股）公司股東大會決議事項記錄外
      ，其內容復包括「時間」、「地點」、「主席」、「提案」、「表決」、「股
      東簽名」各欄，從外觀形式上，已足使一般人誤認該紀錄即係金宏信公司之股
      東大會決議事項記錄，而金宏信公司股東會議記錄，依公司法第一百八十三條
      第一項規定：「股東會之議決事項，應作成議事錄，由主席簽名、蓋章，並於
      會後十五日內，將議事錄分發各股東」，是股東會議紀錄之製作權人係股東會
      主席即丙○○，其餘股東包括被告並無製作股東會議記錄之權限，是被告未經
      授權，擅自製作上開金宏信公司股東大會決議事項記錄，並進而提出於檢察署
      行使之行為，顯然已與刑法第二百十條、第二百十六條、第二百十條之偽造文
      書罪及行使偽造私文書罪之犯罪構成要件相符，被告之辯護人辯稱上開行為未
      構成偽造文書云云，容有誤會，自無可採。
（七）末查被告之辯護人雖另聲請傳訊證人甲○○、丙○○，公訴人另請求傳訊證人
      丁○○、戊○○，惟本院審酌全案卷證後，認其所示待證事項，均已有其他相
      關之事證可資判斷，並參酌本院前所寄送證人丁○○、甲○○之傳票，分別經
      郵務機關以「查無此地址」、「查無二○三巷」為由退回，實際住居所欠明，
      而證人戊○○於偵查中已先後三次到庭證述等情，核無再行傳訊上開證人之必
      要，附此敘明。
（八）綜上所述，被告及其辯護人前開所辯各節，核無足採，本件事證明確，被告右
      揭犯行，均洵堪認定，應予依法論科。
二、核被告所為，係犯刑法第三百三十九條第一項之詐欺取財罪及刑法第二百十六條
    、第二百十條之行使偽造私文書罪。被告前揭偽造私文書之低度行為，應為其後
    行使偽造私文書之高度行為所吸收，不另論罪。被告前揭詐欺取財犯行與行使偽
    造私文書犯行間，犯意各別，行為互異，應予分論併罰。爰審酌被告之品行、犯
    罪之動機、目的、手段、所生之危害、所得之利益暨犯後態度等一切情狀，分別
    量處如主文所示之刑，並定其應執行之刑。偽造之「金宏信工業（股）公司八十
    九年十一月四日下午十七時股東大會決議事項記錄」一紙，係被告所有，供其犯
    罪所用之物，爰依刑法第三十八條第一項第二款之規定，併予宣告沒收。
據上論斷，應依刑事訴訟法第二百九十九條第一項前段，刑法第三百三十九條第一項
、第二百十六條、第二百十條、第五十一條第五款、第三十八條第一項第二款，罰金
罰鍰提高標準條例第一條前段，判決如主文。
本案經檢察官陳德芳到庭執行職務。
中      華      民      國     九十三      年      四      月     一    日
                                臺灣彰化地方法院刑事第三庭
                                    審判長法官  李  進  清
                                    法      官  紀  佳  良
      法      官  高  文  崇
右正本證明與原本無異。
如不服本判決，應於判決送達後十日內向本院提出上訴狀( 須附繕本 )。
告訴人或被害人對於判決如有不服具備理由請求檢察官上訴者，其上訴期間之計算係
以檢察官收受判決正本之日期為準。
                                    法院書記官  張  木  松
中      華      民      國     九十三      年      四      月     七    日
刑法第三百三十九條
意圖為自己或第三人不法之所有，以詐術使人將本人或第三人之物交付者，處五年以
下有期徒刑、拘役或科或併科一千元以下罰金。
以前項方法得財產上不法之利益或使第三人得之者亦同。
前二項之未遂犯罰之。
刑法第二百十六條
行使第二百十條至第二百十五條之文書者，依偽造、變造文書或登載不實事項或使登
載不實事項之規定處斷。
刑法第二百十條
偽造、變造私文書，足以生損害於公眾或他人者，處五年以下有期徒刑。
